【裁判字號】    98,消債更,92
【裁判日期】    990323
【裁判案由】    更生
【裁判全文】
臺灣桃園地方法院民事裁定            98年度消債更字第92號
聲  請  人
即  債務人  乙○○原名徐潔如.
上列當事人因消費者債務清理事件聲請更生，本院裁定如下：
    主  文
債務人乙○○自中華民國九十九年三月二十六日下午四時起開始
更生程序。
命司法事務官進行本件更生程序。
    理  由
一、按債務人不能清償債務或有不能清償之虞者，得依本條例所
    定更生或清算程序，清理其債務。消費者債務清理條例第3
    條定有明文。故債務人聲請更生或清算，須符合不能清償債
    務或有不能清償之虞之要件。又聲請更生或清算不合程式或
    不備其他要件者，法院應以裁定駁回之，但其情形可以補正
    者，法院應定期間先命補正，復為同條例第8 條所明定。又
    消費者債務清理條例更生之規範目的，係在維持債務人基本
    生活之情況下，於債務人之能力範圍內盡力清償債務，乃在
    幫助陷於經濟上困境之債務人，得藉由更生或清算程序，走
    出經濟困境，避免走向絕路，實現憲法所保障之生命權，非
    謂債務人得任意利用債務清理程序減輕債務。
二、本件聲請意旨略以：聲請人目前負債總額為新臺幣（下同）
    6,703,306 元，其現有資產不足以清償該負債，且其未經法
    院裁定開始清算程序或宣告破產，又其於消費者債務清理條
    例施行後，曾以書面向最大債權金融機構國泰世華國際商業
    銀行請求共同協商債務清償方案而不成立，爰依法聲請更生
    等語。
三、按關於債務人及其受扶養親屬之必要生活費用部分，消費者
    債務清理條例雖期望使不幸陷入經濟困境之人得以清理債務
    ，重建生活，然並無意使每一債務人及其受扶養親屬，均仍
    維持其原有生活程度或超出其自身經濟能力之高消費生活，
    而係在保障債務人最低生活水準之前提下，使債務人盡力清
    償以得更生之機會，且債務人於負擔債務時，亦應能預見其
    為償還債務，於履行期間必須經歷較不寬裕的經濟生活，是
    債務人自應調整其心態及生活需求，債務人及其受扶養親屬
    生活費用之支出，自不應由債務人任意主張。又最低生活水
    準因地因人而異，固無一定之標準，然行政院主計處公告之
    98年度臺灣省平均每人每月之最低生活費9,829 元，雖非得
    一體適用，然究非不能作為認定債務人每月必要生活支出之
    標準，債務人應力求樽節開銷用以償債，始符誠信，一併敘
    明。
四、經查，本院依上開原則對聲請人償債能力為分析結果，聲請
    人每月償債能力為22,342元（詳如附表二所載），已不足負
    擔聲請人最大債權銀行國泰世華商業銀行前所提出107 期，
    零利率，每月還款約4 萬元之清償方案，且前開還款方案僅
    含聲請人負欠之金融機構債務，並不包括甲○○296,300 元
    、徐惠珍300,000 元、徐淑芬500,000 元、葉廷欽200,000
    元、陳永昌150, 000元、林加村200,000 元等債權，以聲請
    人前述之償債能力，顯有不能清償債務或不能清償債務之虞
    ，此外，本件復查無聲請人有消費者債務清理條例第6 條第
    3 項、第8 條或第46條各款所定駁回更生聲請之事由存在，
    則聲請人聲請更生，應屬有據；並依首揭規定命司法事務官
    進行本件更生程序，爰裁定如主文。
中    華    民    國    99    年    3     月    23    日
                  民事第一庭法  官  林哲賢
以上正本證明與原本無異
本件不得抗告
中    華    民    國    99    年    3     月    23    日
                            書記官  陳佳彬
附表一： 財產、負債表
┌───────┬─────┬───────┬────┐
│     資產     │   證據   │     負債     │  證據  │
├───────┼─────┼───────┼────┤
│土地：無      │全國財產稅│合計6,703,306 │聲請人之│
│              │總歸戶財產│元( 含第一商業│債權人清│
│房屋：無      │查詢清單（│銀行243,877 元│冊、財團│
│              │25）、稅務│、台北富邦銀行│法人聯合│
│車輛：無      │電子閘門財│235,817 元、國│徵信中心│
│              │產所得調件│泰世華商業銀行│當事人綜│
│投資：85,410元│明細表    │604,494 元、荷│合信用報│
│              │          │蘭銀行161,949 │告、金陽│
│              │          │元、渣打國際商│信公司通│
│              │          │業銀行366,829 │知函、借│
│              │          │元、香港上海匯│據。    │
│              │          │豐銀行134,000 │        │
│              │          │元、華泰商業銀│        │
│              │          │行101,782 元、│        │
│              │          │臺灣新光商業銀│        │
│              │          │行275,698 元、│        │
│              │          │板信銀行473,00│        │
│              │          │0 元、聯邦銀行│        │
│              │          │100,184元、遠 │        │
│              │          │東銀行70,295元│        │
│              │          │、玉山銀行101,│        │
│              │          │284 元、台新銀│        │
│              │          │行488,322 元、│        │
│              │          │日盛銀行173,00│        │
│              │          │0 元、中國信託│        │
│              │          │商業銀行356,96│        │
│              │          │4 元、永豐信用│        │
│              │          │卡公司171,940 │        │
│              │          │元、萬榮行銷顧│        │
│              │          │問股份有限公司│        │
│              │          │294,000 元、金│        │
│              │          │陽信資產管理公│        │
│              │          │司608,571 元、│        │
│              │          │台灣金聯資產管│        │
│              │          │理公司95,000元│        │
│              │          │、甲○○296,30│        │
│              │          │0 元、徐惠珍30│        │
│              │          │0,000 元、徐淑│        │
│              │          │芬500,000 元、│        │
│              │          │葉廷欽200,000 │        │
│              │          │元、陳永昌150,│        │
│              │          │000 元、林加村│        │
│              │          │200,000 元。）│        │
├───────┴─────┴───────┴────┤
│現有資產不足以清償負債6,703,306元。                 │
└──────────────────────────┘
附表二：償債能力分析表
┌────┬─────┬────────┬─────────┐
│聲請人自│ 本院判斷 │聲請人自陳每月支│    本院判斷      │
│陳每月收│          │出              │                  │
│入      │          │                │                  │
├────┼─────┼────────┼─────────┤
│聲請人98│依聲請人提│聲請人陳報其每月│（一）聲請人每月自│
│年2 月份│出之寶來綜│支出如下：      │身生活必要支出與其│
│薪資39,3│合證券員工│1.社區管理費:   │子陳禹丞、丙○○部│
│07元、98│2 月、3 月│  平均每月約2,21│分：按民法第1114條│
│年3 月份│、4 月薪資│  0 元。        │以下關於扶養之相關│
│薪資30,5│清單、寶來│2.學費：        │規定，聲請人與其配│
│31。98年│證券股份有│  平均每月約7,21│偶均為陳禹丞、陳禹│
│4 月份薪│限公司2 月│  1 元。        │伸之扶養義務人，應│
│資48,537│、3 月、4 │3.停車費：      │平均分攤其每月應支│
│元。月薪│月一般獎金│  平均每月約2,00│出之扶養費用。以上│
│不固定，│明細表，確│  0 元。        │開所述98年每人每月│
│平均月薪│與聲請人自│4.電信費：      │平均最低生活支出標│
│約4 、5 │陳者無違。│  平均每月約1,02│準為9, 829元觀之，│
│萬。    │又本院依職│  7 元。        │聲請人每月支出自身│
│        │權調閱之稅│5.電費：        │之生活必要支出及陳│
│        │務電子閘門│  平均每月約244 │禹丞、丙○○之扶養│
│        │財產所得調│  元。          │費即應以19,658元為│
│        │件明細表，│6.水費：        │度（計算式：9,829 │
│        │聲請人97年│  平均每月約309 │元＋4,914.5元+4,91│
│        │平均每月收│  元。          │4.5 元＝19,658元）│
│        │入約為102,│7.瓦斯費：      │。衡聲請人陳報扣除│
│        │958元。   │  平均每月約410 │房租後自身與陳禹丞│
│        │          │  元。          │、丙○○每月生活必│
│        │          │8.維修費：      │要支出之合計金額為│
│        │          │  平均每月約860 │31,363元，高於前述│
│        │          │  元。          │以行政院所公布98年│
│        │          │9.醫藥費：      │每人每月平均最低生│
│        │          │  平均每月約1,26│活支出（包含水、電│
│        │          │  1 元。        │、食等）水準計算之│
│        │          │10.保險費：     │數額19,658元，難認│
│        │          │  平均每月約2,77│合理，故應以19,658│
│        │          │  3 元。        │元為度。          │
│        │          │11.燃料稅：     │（二）房租部分：聲│
│        │          │  平均每月約400 │請人陳報其每月負擔│
│        │          │  元。          │之房租為8,000 元，│
│        │          │12.牌照稅：     │然未能提出房屋租賃│
│        │          │  平均每月約593 │契約書為證，尚不可│
│        │          │  元。          │採。              │
│        │          │13.油資：       │（三）扶養其母李宜│
│        │          │  平均每月約375 │臻部分：聲請人陳報│
│        │          │  元。          │其每月支付其母李宜│
│        │          │14.過橋費：     │臻3,000 元，衡之實│
│        │          │  平均每月約153 │際履行扶養義務人數│
│        │          │  元。          │為4 人，共12,000元│
│        │          │15.所得稅：     │，與上開所述98年每│
│        │          │  平均每月約1,53│人每月平均最低生活│
│        │          │  7 元。        │支出標準9, 829元相│
│        │          │16.房租：       │較，差距尚非過鉅，│
│        │          │  每月8,000 元。│應屬合理。        │
│        │          │17.保母費：     │                  │
│        │          │  每月10,000元。│                  │
│        │          │18.扶養費:      │                  │
│        │          │  每月3,000 元。│                  │
├────┴─────┼────────┴─────────┤
│聲請人目前收入約45, │每月合理支出約22,658元。            │
│000元。             │(計算式：19,658+3,000=22,658)       │
├──────────┴──────────────────┤
│聲請人目前每月償債能力約為22,342元( 計算式45,000-22,658=  │
│22,342) 。                                                │
└─────────────────────────────┘

司法院資訊處製作；財團法人民間司法改革基金會備份。
